【裁判字號】    89,自,826
【裁判日期】    900221
【裁判案由】    背信
【裁判全文】
臺灣臺北地方法院刑事判決                          八十九年度自字第八二六號
    自  訴  人  乙○○
    被      告  丙○○
右列被告因背信案件，經自訴人提起自訴，本院判決如左：
    主  文
丙○○無罪。
    理  由
一、自訴意旨略以：緣自訴人於八十七年間因違反麻醉藥品管理條例案件，聘請被告
    丙○○律師擔任辯護人，先付新台幣（下同）六萬元為擔任臺灣高等法院辯護人
    之費用，後因案件被臺灣高等法院駁回上訴，自訴人仍又付一萬二千元給被告，
    委託其向最高法院提起上訴，並書寫上訴理由狀，不料被告收取費用，卻疏於注
    意，延誤上訴之期間，至上訴狀到達時已超過上訴期間，使自訴人之權益受損，
    以至於最高法院以八十七年台上字第一六０五號審理時，以逾上訴期間，而駁回
    其上訴確定，顯然被告涉有刑法背信罪云云。
二、按不能證明被告犯罪或其行為不罰者，應諭知無罪之判決，刑事訴訟法第三百零
    一條第一項定有明文。且刑法上之背信罪，須以行為人為他人處理事務，意圖為
    自己或第三人不法之利益或損害本人之利益，而為違背其任務之行為，致生損害
    於本人之財產或其他利益者方屬之，刑法第三百四十二條第一項亦有明文規定。
三、本件自訴人認被告涉犯背信罪嫌，無非以：其上訴至最高法院而遭最高法院以上
    訴期間逾期，而駁回其上訴，被告為自訴人委任之辯護人，其逾越上訴期間而上
    訴，被告即犯有背信罪等語，為其論據。惟訊據被告堅詞否認有自訴人所訴之犯
    行，辯稱：被告之太太甲○○於八十七年四月十二日來伊事務所，將六千元交予
    伊後，伊於同年月十三日就將上訴狀送至高等法院提起上訴，伊並不知被告已逾
    上訴期間，並無延誤等語。
四、惟按就刑法背信罪之本質而言，為侵害財產法益之犯罪，且本罪為結果犯，其致
    生損害於本人之財產或其他利益，亦應以財產上價值為要件，是為他人處理之事
    務，應限於有關財產上之事務，經查自訴人既稱委任被告為辯護人就其所犯違反
    麻醉藥品管制條例之臺灣高等法院八十六年度上訴字第二三九三號刑事案件向最
    高法院提起上訴，嗣後經最高法院以八十七年度台上字第一六０五號，以已逾上
    訴期間而駁回其上訴確定，就其案件內容並無涉及財產上之事務，且縱使如自訴
    人所言，被告意圖為自己或他人之不法利益而為違背其任務之行為，使自訴人逾
    上訴期間致遭駁回其上訴，自訴人亦無舉證證明被告有損於自訴人本人之何種財
    產或其他財產上利益，依照前開說明，自訴人所訴情節，與刑法背信罪須以行為
    人為他人處理事務，且應限於財產上之事務之構成要件未合，被告行為應屬不罰
    ，此有臺灣桃園地方法院八十五年度訴字第一四七六號刑事判決、臺灣高等法院
    八十六年度上訴字第二三九三號刑事判決、最高法院八十七年度台上字第一六０
    五號刑事判決附卷可稽。本件純屬民事糾紛，自訴人應另循民事途徑，就其有無
    受損害部分另行向被告請求為當，是故本件乃應依法諭知被告無罪之判決。
據上論斷，應依刑事訴訟法第三百四十三條、第三百零一條第一項，判決如主文。
中      華      民      國    九十    年      二    月    二十一      日
                                      臺灣臺北地方法院刑事第三庭
                                          法  官  陳德民
右正本證明與原本無異。
如不服本判決，應於判決送達後十日內，向本院提出上訴狀。
                                          書記官  楊秋鈴
中      華      民      國    九十    年      二    月    二十一      日


司法院資訊處製作；財團法人民間司法改革基金會備份。
